【裁判字號】    97,交聲再,59
【裁判日期】    970811
【裁判案由】    聲請再審
【裁判全文】
臺灣高等法院臺南分院交通事件裁定
聲  請  人
即受判決人  甲○○
上列聲請人因公共危險案件，對於本院95年度交上易字第97號，
中華民國95年6月22日第二審確定判決（臺灣雲林地方法院94年
交易字第117號，起訴案號：臺灣雲林地方法院檢察署94年度偵
字第2861號），聲請再審，本院裁定如下：
    主  文
再審之聲請駁回。
    理  由
一、聲請意旨略稱：
  (一)鈞院96年度交聲再字第10號刑事裁定可證明證人徐文茂之證
    詞虛偽不實。
  (二)鈞院96年度交聲再字第25號刑事裁定可證明證人賴偉綸之證
    言自相矛盾，經原審法院捨棄不採。
  (三)一審證人莊萍萍於庭訊供認：確有在檢察官偵查中證稱被告
    即聲請人甲○○由乘客座位下車及駕駛座車門打不開之情。
  (四)基上，本件有上開重要證據漏未審酌調查，爰依台灣雲林地
    方法院雲院隆刑慎決94交易117字第01498號函示，依刑事訴
    訟第426規定向鈞院聲請再審。
二、按聲請再審，由判決之原審法院管轄，刑事訴訟法第426條
    第1項定有明文。因而，本件台灣雲林地方法院以雲院隆刑
    慎決94交易117字第01498號函示聲請人向管轄之本院聲請再
    審，係屬程序上之闡明，並非肯認本件再審聲請理由可採，
    合先說明。
三、次按刑事訴訟法第421條規定，不得上訴於第三審法院之案
    件，除前條規定外，其經第二審確定之有罪判決，如就足生
    影響於判決之重要證據漏未審酌者，亦得為受判決人之利益
    ，聲請再審。所謂重要證據，必須該證據已足認定受判決人
    應受無罪、或免訴、或輕於原審所認定之罪名方可，如不足
    以推翻原審所認定罪刑之證據，即非足生影響於原判決之重
    要證據。又所謂漏未審酌，乃指第二審判決前已發現而提出
    之證據，未予審酌而言，如證據業經法院依調查之結果，本
    於論理法則、經驗法則，取捨證據後，認定事實，被捨棄之
    證據，亦已於理由內敘明其捨棄之理由者，即非漏未審酌，
    是如僅係對法院證據取捨持相異評價，即不能以此為由聲請
    再審（最高法院89年度台抗字第30號裁定意旨參照）。又按
    刑事訴訟法第420條第1項第6款所謂發見確實之新證據，係
    指該證據於事實審法院判決前已經存在，為法院、當事人所
    不知，不及調查斟酌，至其後始行發見，且就證據本身形式
    上觀察，固不以絕對不須經過調查程序為條件，但必須顯然
    可認為足以動搖原有罪確定判決，而為受判決人無罪、免訴
    、免刑或輕於原判決所認罪名之判決者為限。故受理聲請再
    審之最後事實審法院，應就聲請再審理由之所謂「新證據」
    ，是否具備事實審判決前已經存在，為法院、當事人所不知
    ，事後方行發見之「嶄新性」 (或稱「新規性」)，及顯然
    可認足以動搖原有罪確定判決，應為無罪、免訴、免刑或輕
    於原判決罪名之「顯然性」 (或稱「確實性」)二要件，加
    以審查，為判斷應否准予開始再審之準據，二者均不可或缺
    ，倘未兼備上開學理上所謂「確實性」與「新規性」之二種
    再審新證據之特性，即不能據為再審之原因。（最高法院著
    有93年度台抗字第98號、86年度台抗字第477號裁判要旨可
    參）。
四、經查：
  (一)本件原確定判決記載：「又證人賴偉綸證述其案發後據被告
    友人「阿茂」告知才到現場一節，業據證人徐文茂於本院具
    結證稱：我和被告、賴偉綸都是朋友。那時大概凌晨4點左
    右，甲○○在店裡扣機給我叫我去店裡，我開車回店，我剛
    進去時，甲○○說要去載人家，我說開慢點，我就在店裡跟
    賴偉綸喝酒，我另一朋友也進來，叫甲○○不要開車出去，
    因為他看到甲○○喝很多酒，甲○○說出去一下就馬上回來
    ，然後甲○○就開車出去，我跟賴偉綸喝酒5分鐘左右，賴
    偉綸問我肚子餓不餓，我說買些小菜來吃，賴偉綸就開甲○
    ○的車子出去，賴偉綸出去買時，過約7、8分鐘左右，我就
    接到甲○○的電話，說他發生車禍，我問他在那裡，他說在
    明德北路，我就過去車禍現場，我看賴偉綸不在那裡，我就
    打電話給賴偉綸，叫他過來車禍現場等情，足證證人賴偉綸
    上開之證述，應屬可採；另證人莊萍萍與被告及賴偉綸均不
    相識，應無為迴護賴偉綸而構詞誣陷被告之虞，其於案發後
    指認被告即為甲車駕駛人，應不會有誤，其所為之證述亦堪
    採信。」等節（參見本院95年度交上易字第97號原確定判決
    第3頁）。足見，證人徐文茂、賴偉綸所為之供述，確已經
    原確定判決審酌，且尚有參酌證人莊萍萍之證言。是以再審
    聲請人之聲請再審理由狀所提證人徐文茂證詞為虛偽不實、
    賴偉綸之供詞矛盾，及未參酌另1證人莊萍萍之證言，而認
    本院前審有漏未審查有利於再審聲請人之證據事實存在云云
    ，尚非有據。
  (二)又證據如何取捨，原為法院自由心證職權範圍，茲上揭徐文
    茂、賴偉綸、莊萍萍之證詞既均經本院前開確定判決審酌，
    且於本院前開事實審法院判決前已經存在，並為聲請人所已
    知悉，準此，聲請人尚不得憑此據以聲請再審。
五、綜上所述，本件聲請人上開陳述理由各點，均難認為足以動
    搖原確定判決之認定，而為其受有利之判決；核與刑事訴訟
    法第421條、第420條第1項第6款規定聲請再審之要件不符，
    是其為本件聲請再審，揆諸前揭說明，自無理由，應予駁回
    。
六、據上論斷，應依刑事訴訟法第434條第1項，裁定如主文。
中    華    民    國    97    年    8     月    11    日
                  刑事第二庭    審判長法  官  葉居正
                                      法  官  吳勇輝
                                      法  官  郭千黛
以上正本證明與原本無異。
不得抗告。
                                      書記官  尤乃玉
中    華    民    國    97    年    8     月    12    日


司法院資訊處製作；財團法人民間司法改革基金會備份。
